臺灣花蓮地方法院刑事判決　　　　　　　 96年度訴字第154號
公　訴　人　臺灣花蓮地方法院檢察署檢察官
被　　　告　乙○○
　　　　　　　　　　(現於臺灣花蓮看守所羈押中)
指定辯護人　本院公設辯護人　丙○
上列被告因違反槍砲彈藥刀械管制條例案件，經檢察官提起公訴
（96年度偵字第1046號），本院判決如下：
    主  文
乙○○連續未經許可，製造可發射子彈具有殺傷力之改造槍枝，
處有期徒刑陸年，併科罰金新臺幣拾伍萬元，罰金如易服勞役，
以新臺幣壹仟元折算壹日。扣案槍枝參支（槍枝管制編號：0000
000000、0000000000、0000000000）、可擊發具殺傷力子彈玖顆
、彈殼拾顆、槍托貳支、鋼珠壹包肆佰貳拾公克、小鋼珠貳仟壹
佰玖拾公克、中鋼珠貳仟貳佰公克、大鋼珠壹仟陸佰公克、硝石
粉拾伍包、底火壹包、工具切台壹台、砂輪機壹台、手提砂輪機
壹台、電鑽參具、固定夾貳台、電焊機壹台、工具一批玖支，均
沒收；又未經許可持有十字弓，處有期徒刑參月，扣案之十字弓
壹支、十字弓箭貳拾支均沒收。應執行有期徒刑陸年貳月，併科
罰金新臺幣拾伍萬元，罰金如易服勞役，以新臺幣壹仟元折算壹
日。扣案槍枝參支（槍枝管制編號：0000000000、0000000000、
0000000000）、可擊發具殺傷力子彈玖顆、彈殼拾顆、槍托貳支
、鋼珠壹包肆佰貳拾公克、小鋼珠貳仟壹佰玖拾公克、中鋼珠貳
仟貳佰公克、大鋼珠壹仟陸佰公克、硝石粉拾伍包、底火壹包、
工具切台壹台、砂輪機壹台、手提砂輪機壹台、電鑽參具、固定
夾貳台、電焊機壹台、工具一批玖支、十字弓壹支、十字弓箭貳
拾支均沒收。
    事  實
一、乙○○明知未經許可，不得製造槍枝、子彈，竟於民國94年
    中旬某日起，基於概括犯意，在花蓮縣光復鄉原野迷宮以北
    1 公里處西瓜園工寮內，未經許可，以其所有之製槍工具切
    台 1台、砂輪機1台、手提砂輪機1台、電鑽3支、固定夾2台
    、電焊機1台、工具一批9支等物，連續製造可發射子彈具殺
    傷力土造長槍3支（槍枝管制編號：0000000000、000000000
    0、0000000000 ），並連續以金屬子彈彈殼，裝填火藥之方
    式，在上址連續製造可擊發具殺傷力子彈 9顆。嗣因其友人
    黃玉良得知乙○○有製造槍枝之技術，表示願向乙○○購買
    長槍，乙○○遂承前述製造槍枝之犯意，於94年間某日，在
    上址製造可發射子彈具殺傷力之長槍1支（槍枝管制編號：0
    000000000 ），並基於販賣槍枝之犯意，未經許可，以新台
    幣5000元及抵償黃玉良會錢之代價，將上開土造長槍 1把，
    價賣予黃玉良，嗣黃玉良於96年 2月28日14時35分，在花蓮
    縣光復鄉○○路○段32巷23號之1為警搜索查扣上開土造長槍
    1支（黃玉良部分業經檢察官另行起訴）。
二、乙○○明知未經許可，不得持有十字弓，竟於85年間某時起
    ，在上址未經許可，即持有買受得來之刀械十字弓 1支及弓
    箭20支。嗣於96年 2月28日13時30分許，經警持本院核發之
    搜索票，在開工寮、花蓮縣光復鄉○○路○段8之 1號住處及
    其使用之ＣＺ－9652號吉普車內，分別查獲，並扣得上開具
    殺傷力之土造長槍3支（槍枝管制編號：0000000000、00000
    00000、0000000000）、及具殺傷力子彈 9顆、十字弓1支、
    十字弓箭20支及彈殼10顆、槍托2支、鋼珠 1包420公克、小
    鋼珠2190公克、中鋼珠2200公克、大鋼珠1600公克、硝石粉
    15包、底火1包與製槍工具切台1台、砂輪機 1台、手提砂輪
    機1台、電鑽3具、固定夾2台、電焊機1台、工具一批9支。
三、案經花蓮縣警察局鳳林分局報請臺灣花蓮地方法院檢察署檢
    察官偵查起訴。
    理  由
一、按被告以外之人於審判外之陳述雖不符刑事訴訟法第159 條
    之1至159條之4等4條之規定，而經當事人於審判程序同意作
    為證據，法院審酌該言詞陳述或書面陳述作成時之情況，認
    為適當者，亦得為證據；當事人、代理人或辯護人於法院調
    查證據時，知有刑事訴訟法第159條第1項不得為證據之情形
    ，而未於言詞辯論終結前聲明異議者，視為有前項之同意，
    刑事訴訟法法第159條之5定有明文。查公訴人以證人黃玉良
    於警詢、偵查中之證詞為證據，被告於本院言詞辯論終結前
    均未對上開證據表示異議，經本院審酌上開證詞亦無不當取
    供或其他不法情形，並無較不可信之情形，揆諸上揭規定，
    應認其具證據能力，合先序明。
二、訊據被告乙○○對於上開犯行均已坦承不諱，經核與證人黃
    玉良於警詢、偵查中所述大致相符。雖證人黃玉良於偵查中
    曾陳稱伊於95年 8月間向被告買得上開槍枝，然被告於本院
    中均堅稱其交給黃玉良之槍枝係在94年間製造，且證人黃玉
    良於警詢中亦稱，因知悉被告會製槍，伊本身有上山，也想
    要有一把長槍，所以被告主動告訴伊要製槍賣給伊，抵欠伊
    的會錢，另外再給他5000元等語，故堪認被告製造該槍時，
    即有販賣與黃玉良之意，且尚無積極證據證明確實在95 年8
    月間所販賣，故始以被告於本院審理中所稱之時間認定其販
    賣之時間，併此說明。次查，有被告所有經查扣之土造長槍
    3 支、及具殺傷力子彈9顆、十字弓1支、十字弓箭20支及彈
    殼10顆、槍托 2支、鋼珠1包420公克、小鋼珠2190公克、中
    鋼珠2200公克、大鋼珠1600公克、硝石粉15包、底火 1包與
    製槍工具切台1台、砂輪機1台、手提砂輪機1台、電鑽3具、
    固定夾2台、電焊機1台、工具一批 9支等物可佐。其中自被
    告處查獲之扣案之槍枝 3支（槍枝管制編號：0000000000、
    0000000000、0000000000）、及可擊發具殺傷力子彈 9顆經
    送內政部警政署刑事警察局鑑定，均認為上開土造長槍係由
    具擊發機構之金屬槍身、木質槍托及土造金屬槍管組合而成
    之土造長槍，機械性能良好，可擊發適用子彈，認具殺傷力
    ，此有該局96年 3月28日刑鑑字第0960035191號鑑定書在卷
    可按。又證人黃玉良向被告購得之土造長槍 1支（槍枝管制
    編號：0000000000），經送該局鑑定，亦認為係由具擊發機
    構之金屬槍身、木質槍托及土造金屬槍管組合而成之土造長
    槍，機械性能良好，可擊發適用子彈，認具殺傷力，此有該
    局96年 3月19日刑鑑字第0960035189號鑑定書在卷可按。又
    被告所有為警扣得之十字弓 1支亦經花蓮縣警察局鑑驗小組
    檢驗，認係屬槍砲彈藥刀械管制條例之管制刀械無訛，此有
    花蓮縣警察局96年3月 8日花警保民字第09600106410號函在
    卷可查。此外，另有現場照片數幀附卷可參，被告犯行業已
    明確，應予依法論科。
三、按被告於行為後，刑法業於民國95年7月1日修正施行（下稱
    新刑法），自應依新刑法第2條第1項之規定，定其準據法，
    合先敘明。次按行為後法律有變更者，適用行為時之法律。
    但行為後之法律有利於行為人者，適用最有利於行為人之法
    律，新刑法第2條第1項本文及但書定有明文。又比較新舊法
    ，應綜合罪刑全部之結果（包括共犯、未遂犯、連續犯、牽
    連犯、結合犯以及累犯加重、自首減輕，暨其他法定加減原
    因，與加減例等一切情形）而為比較。經查：（一）被告行
    為時之修正前刑法第56條規定：「連續數行為而犯同一之罪
    名者，以一罪論。但得加重其刑至二分之一」，新刑法則刪
    除上開連續犯之規定，而上開被告先後多次製造槍枝之行為
    ，時間緊接，手法相同，顯係基於概括之犯意反覆為之，不
    應論以數罪併罰，是比較新舊法之結果，以修正前刑法第56
    條連續犯之規定，較有利於被告；（二）被告行為時之修正
    前刑法第55條規定：「犯一罪而其方法或結果之行為犯他罪
    名者，從一重處斷」，新刑法則刪除上開牽連犯之規定，而
    依新法既然刪除上開規定，則僅能論以數罪併罰，是比較新
    舊法之結果，以修正前刑法第55條牽連犯之規定，較有利於
    被告；（三）刑法有關易服勞役規定亦有所修正，依修正前
    第42條第2項規定：「易服勞役以1元以上3元以下，折算1日
    。但勞役期限不得逾 6個月。」（該法條適用修正前《即82
    年2月5日修正公布》罰金罰鍰提高標準條例第 2條（現已刪
    除）規定，就其原定數額提高為100倍折算1日，再依現行法
    規所定貨幣單位折算新臺幣條例第2條規定，1元以新臺幣之
    3 倍折算，換算結果，該舊法條規定易服勞役之折算標準若
    依新臺幣計算，應係以新臺幣300元以上900元以下折算 1日
    ），茲比較修正後第42條第 3項規定：「易服勞役以新臺幣
    1000元、2000元或3000元折算 1日」，上開修正後之新法規
    定易服勞役折算標準之金額提高，對被告較為有利，自應依
    刑法第2條第1項後段規定，適用新修正之刑法第42條第 3項
    ，定其易服勞役之折算標準；（四）關於定執行刑部分，因
    修正後刑法第51條第 5款有期徒刑得定執行刑至30年，然修
    正前刑法則僅定執行至20年，故以修正前第51條第 5款有利
    於被告。
四、核被告所為，係犯槍砲彈藥刀械管制條例第8條第1項之非法
    製造、販賣可發射子彈具殺傷力槍枝罪、同法第12條第 1項
    非法製造子彈罪、同法第14條第 3項非法持有刀械罪。被告
    製造槍枝、子彈後持有之低度行為，已為製造之高度行為所
    吸收，不另論罪。其多次製造槍枝、子彈，均時間緊接，各
    觸犯構成要件相同之罪名，顯各係基於概括犯意反覆為之，
    均為連續犯，應依修正前刑法第56條規定各論以一罪（連續
    未經許可製造改造手槍罪、連續未經許可製造子彈罪），並
    均加重其刑。再按子彈之於槍枝，為常助後者殺傷功能之物
    ，行為人於製造槍枝同時，併製造子彈以供使用，應認係以
    同一製造行為觸犯上述兩罪名，故被告以一製造行為，同時
    觸犯槍砲彈藥刀械管制條例第8條第 1項及同條例第12條第1
    項之罪，為想像競合犯，應從一重之連續未經許可製造具殺
    傷力之槍枝罪論處。又被告製造其中1支槍枝（管制編號：0
    000000000 ）之目的係為販賣與黃玉良，堪認兩者有方法、
    目的之牽連犯關係，故應依修正前刑法第55條規定論以牽連
    犯，而從一重論以連續未經許可製造具殺傷力之槍枝罪論處
    。是以，檢察官認被告所犯製造槍枝及販賣槍枝罪間，犯意
    各別，行為互異，為併罰之數罪，容有誤會，應予更正。又
    被告所犯之連續未經許可製造具殺傷力之槍枝罪、未經許可
    持有刀械罪，其犯意各別，行為互殊，應予分論併罰。爰審
    酌被告明知槍枝、子彈係屬高度危險之物品，非經主管機關
    許可不得擅自製造或持有，竟無故製造並持有改造手槍、子
    彈，影響社會治安至深且鉅，惟念被告未持扣案槍枝犯罪，
    犯後已坦承犯行，態度良好，及其素行狀況尚可，有其臺灣
    高等法院前案紀錄表及臺灣花蓮地方法院檢察署刑案資料查
    註紀錄表各 1份在卷可稽等一切情狀，量處如主文所示之刑
    ，併科罰金新臺幣15萬元，並就有期徒刑部分依修正前刑法
    第51條第 5款定期應執行刑，就併科罰金部分諭知易服勞役
    之折算標準。
五、末查，扣案之土造長槍3支（警製槍枝管制編號：000000000
    0、0000000000、0000000000）、及具殺傷力子彈9顆、十字
    弓1支、十字弓箭20支係屬違禁物，應依刑法第38條第1項第
    1 款之規定宣告沒收；彈殼10顆、鋼珠1包420公克、小鋼珠
    2190公克、中鋼珠2200公克、大鋼珠1600公克、硝石粉15包
    、底火1包與製槍工具切台1台、砂輪機1台、手提砂輪機1台
    、電鑽3支、固定夾 2台、電焊機1台、工具一批9支、槍托2
    支為被告所有供其製作槍枝、子彈犯罪所用或供預備用之物
    ，應依刑法第38條第1項第2款之規定，併予宣告沒收。
據上論斷，應依刑事訴訟法第299條第1項前段，槍砲彈藥刀械管
制條例第8條第1項、第12條第1項、第14條第3項，刑法第2條第1
項前段、第11條前段、第42條第3項、第38條第1項第1款、第2款
，修正前刑法第55條、第56條、第51條第5款，判決如主文。
本案經檢察官甲○○到庭執行職務
中　　華　　民　　國　　96　　年　　5　　月　　23     日
　　　　　　　　　      臺灣花蓮地方法院刑事第三庭
                            審判長法　官　鄭 培 麗
                                  法  官  楊 仲 農
                                  法  官  鄭 光 婷
上列正本證明與原本無異。
如對本判決不服，應於送達後10日內，向本院提出上訴狀。（應
抄附繕本）
                                  書記官
中　　華　　民　　國　　96　　年　　5 　　月　　24　　日
附錄本判決論罪之法律條文：
槍砲彈藥刀械管制條例第8條第1項：
未經許可，製造、販賣或運輸鋼筆槍、瓦斯槍、麻醉槍、獵槍、
空氣槍或第4條第1項第 1款所定其他可發射金屬或子彈具有殺傷
力之各式槍砲者，處無期徒刑或5年以上有期徒刑，併科新臺幣1
千萬元以下罰金。
槍砲彈藥刀械管制條例第12條第1項：
未經許可，製造、販賣或運輸子彈者，處1年以上7年以下有期徒
刑，併科新台幣500萬元以下罰金。
槍砲彈藥刀械管制條例第14條第3項：
未經許可，持有或意圖販賣而陳列刀械者，處 1年以下有期徒刑
、拘役或新台幣50萬元以下罰金。
